臺灣臺中地方法院民事判決　95年度訴字第3144號
原　　　告　　博翔消防工程有限公司
法定代理人　　丙○○
訴訟代理人　　王信雄律師
被　　　告　　柏舜工程有限公司
法定代理人　　己○○
兼訴訟代理人　庚○○
上列當事人間請求給付貨款等事件，本院於民國96年5月15日言
詞辯論終結，判決如下：
    主      文
被告應連帶給付原告新台幣參佰零肆萬捌仟貳佰柒拾壹元，及自
民國96年1月19日起至清償日止，按週年利率5%計算之利息。
被告應連帶返還如附表所示之本票2張與原告。
訴訟費用由被告連帶負擔。
本判決第1項，於原告以新台幣壹佰零貳萬元為被告供擔保後，
得為假執行。但被告如以新台幣參佰零肆萬捌仟貳佰柒拾壹元，
為原告預供擔保後，得免為假執行。
    事實及理由
壹、原告主張：
一、被告柏舜工程有限公司（以下簡稱為柏舜公司）於民國95年
    初向原告購買廣播主機、消防受信總機、廣播器具設備、消
    防器具設備等消防器材與週邊設備貨品，總價為新台幣（下
    同）5,923,068元（含稅），兩造另約定送貨地點為台中市
    亞緻大飯店9樓工務所，凡預收訂金之金額，原告需具付本
    票同等金額作為履約保證，待器具設備進場後，被告柏舜公
    司需退還履約保證本票與原告，且消防器材需辦理追加減數
    量時，依買賣契約上附表之單價為主。
二、被告柏舜公司嗣於95年3月1日預付1,048,305元，原告則陸
    續依被告柏舜公司之指示送貨，其間兩造先同意辦理追減貨
    款為5,574,468元，同年5月8日再追加貨款725,445元，被告
    柏舜公司除給付部分貨款外，尚積欠原告貨款共3,078,271
    元，嗣經兩造同意貨款減為3,048,271元，然被告迭經催討
    迄未給付。
三、原告曾簽發票號370777、未載發票日、到期日為95年3月10
    日、面額597,212元與票號370780、未載發票日、到期日為9
    5年3月10日、面額79,068元之本票2張交付與被告柏舜公司
    ，作為廣播主機履約交貨保證用之擔保票據，並約定貨至現
    場，被告柏舜公司即應返還前開本票，然原告依約將全部貨
    物送至被告柏舜公司指定地點後，被告柏舜公司竟未依約返
    還前開本票2張。
四、被告庚○○為系爭契約之連帶保證人，就前開給付應負連帶
    給付之責任。
五、對被告抗辯之陳述：（一）否認兩造曾協議系爭貨款總金額
    為1,912,591元之事實與系爭協議書之真正，被告應就此部
    分抗辯，負舉證之責任。（二）原告固曾因週轉困難而向開
    立公司借貸2,600,000元，然非領取被告柏舜公司對開立工
    程股份有限公司（以下簡稱為開立公司）之工程款。
六、爰依系爭買賣契約、連帶保證契約，請求被告連帶給付前開
    3,048,271元及其法定利息，暨連帶返還前開本票2張。並聲
    明：（一）被告應連帶給付原告3,048,271元，及自起訴狀
    繕本送達翌日即96年1月19日起至清償日止，按年息5%計算
    之利息。（二）被告應連帶返還如附表所示之本票2張與原
    告。（三）訴訟費用由被告連帶負擔。（四）就第1項請求
    ，請准供擔保宣告假執行。
貳、被告則均以：
一、兩造於95年11月3日在原告公司協議系爭貨款總金額為1,912
    ,591元，而非原告所主張之3,048,271元。
二、兩造發生債務糾紛時，原告曾向被告柏舜公司之業主開立公
    司先行拿取2,600,000元，未經被告柏舜公司同意，前開金
    額係被告柏舜公司對開立公司之工程款。故原告已經超領60
    多萬元，原告自不得再請求被告給付系爭工程款。
三、兩造合約約定系爭2張本票移作工程保固用，為期3年，需等
    保固完成後，始得請求返還。因原告尚未點交系爭工程與被
    告，故保固期尚未起算，保固既未完成，被告即無返還系爭
    本票之義務等語，資為抗辯。並聲明：（一）原告之訴及假
    執行之聲請均駁回。（二）訴訟費用由原告負擔。（三）如
    受不利之判決，請准供擔保免為假執行。
參、得心證之理由
一、按稱買賣者，謂當事人約定一方移轉財產權於他方，他方支
    付價金之契約；買受人對於出賣人，有交付約定價金之義務
    ；買賣標的物與其價金之交付，除法律另有規定或契約另有
    訂定，或另有習慣外，應同時為之；標的物交付定有期限者
    ，其期限，推定其為價金交付之期限，民法第345條第1項、
    第367條、第369條、第370條，分別定有明文。次按債權人
    基於債之關係得向債務人請求給付，民法第199條第1項定有
    明文；當事人締結之契約一經合法成立，其在私法上之權利
    義務，即應受契約約定之拘束，債務人有依契約而為履行之
    義務。另按稱保證者，謂當事人約定，一方於他方之債務人
    不履行債務時，由其代負履行責任之契約；保證債務，除契
    約另有訂定外，包含主債務之利息、違約金、損害賠償及其
    他從屬於主債務之負擔，民法第739條、第740條亦分別著有
    明文。又保證債務之所謂連帶，係指保證人與主債務人負同
    一債務，對於債權人各負全部給付之責任者而言，此就民法
    第272條第1項規定連帶債務之文義參照觀之甚明（最高法院
    45年度台上字第1426號判例參照）。復按主張法律關係變更
    或消滅之當事人，就該法律關係變更或消滅所須具備之特別
    要件，負主張及舉證之責任（最高法院83年度台上字第1946
    號判決參照）。查：
（一）被告柏舜公司於95年初向原告購買廣播主機、消防受信總
      機、廣播器具設備、消防器具設備等消防器材與週邊設備
      貨品，總價為5,923,068元（含稅），兩造另約定送貨地
      點為台中市亞緻大飯店9樓工務所，凡預收訂金之金額，
      原告須具付本票同等金額作為履約保證，待器具設備進場
      後，被告柏舜公司需退還履約保證本票與原告，且消防器
      材需辦理追加減數量時，依買賣契約上附表之單價為主；
      及被告柏舜公司嗣於95年3月1日預付1,048,305元，原告
      則陸續依被告柏舜公司之指示送貨，其間兩造先同意辦理
      追減貨款為5,574,468元，同年5月8日再追加貨款725,445
      元，被告柏舜公司已給付部分貨款；與原告曾簽發票號37
      0777、未載發票日、到期日為95年3月10日、面額597,212
      元及票號370780、未載發票日、到期日為95年3月10日、
      面額79,068元之本票2張交付與被告柏舜公司，作為廣播
      主機履約交貨保證用之擔保票據，目前仍在被告柏舜公司
      持有中等事實，為兩造所不爭，並有消防器材買賣契約書
      、銷貨單、本票在卷可證，自堪信為真實。
（二）證人丁○○結證稱兩造就系爭工程款並未協商會帳過，被
      告庚○○與訴外人甲○○固曾至原告公司，但未討論系爭
      工程款債權之事等語明確（見本院96年2月15日言詞辯論
      筆錄）。證人戊○○亦結證稱被告柏舜公司尚積欠原告系
      爭工程款3,048,271元，兩造並未協議系爭貨款總金額為1
      ,912,591 元等語明確（見本院96年3月22日言詞辯論筆錄
      ）。則被告柏舜公司尚積欠原告工程款3,048,271元，應
      可認定；被告前開抗辯與證人甲○○之證詞，核與前開事
      證不符，自不足採信。
（三）當事人主張之事實，經他造於言詞辯論時自認者，無庸舉
      證；當事人於自認有所附加或限制者，應否視有自認，由
      法院審酌情形斷定之，民事訴訟法第279條第1、2項定有
      明文。而被告對原告所主張系爭2張本票乃原告交付被告
      之履約保證本票，與目前該2張本票仍在被告柏舜公司持
      有中之事實，並不爭執（見本院96年5月15日言詞辯論筆
      錄），但抗辯該2張本票其後移作工程保固用云云。則被
      告對系爭2張本票乃原告交付被告之履約保證本票，與目
      前該2張本票仍在被告柏舜公司持有中之事實，應視為自
      認，至被告抗辯該2張本票其後移作工程保固用云云，屬
      主張法律關係變更，則應由被告負舉證之責任。然被告迄
      未舉證證明其所抗辯之前開事實。
（四）開立公司之副理即證人乙○○結證稱開立公司固於95年8
      月9日曾給付原告260萬元，但係借款，並未與被告對開立
      公司之工程款債權等語明確（見本院96年2月15日言詞辯
      論筆錄）。且系爭本票2張載有系爭本票係履約保證用，
      應於貨至現場退還本票，有前開本票2張在卷可證，則被
      告抗辯原告曾向被告柏舜公司之業主開立公司先行拿取2,
      600,000元，該金額係被告柏舜公司對開立公司之工程款
      ，與前開2張本票其後移作工程保固用云云，即均不足採
      信。是原告請求被告柏舜公司依約返還系爭2張本票，自
      屬有據。
（五）被告庚○○為系爭債務之連帶保證人，為兩造所不爭，並
      有前開消防器材買賣契約書可證，則被告柏舜公司未依約
      給付系爭貨款並返還系爭2張本票，被告庚○○自應連帶
      負給付責任。
二、綜上所述，原告依系爭買賣契約與連帶保證契約之約定，請
    求被告連帶給付原告3,048,271元，及自96年1月19日起至清
    償日止，按週年利率5%計算之利息；與請求被告連帶返還如
    附表所示之本票2張，均為有理由，應予准許。
三、本件判決主文第1項部分，兩造均陳明願供擔保，請准宣告
    假執行或免為假執行，核均無不合，應予准許，爰分別酌定
    相當之擔保金額宣告之。
四、本件事證已臻明確，兩造所為之其他主張，陳述並所提之證
    據，經審酌後，認均與本件之結論無礙，不再一一論述，併
    予敘明。
肆、訴訟費用負擔之依據：民事訴訟法第85條第2項。
中　　華　　民　　國　　96　　年　　5　　 月　　29　　日
                  民事第一庭    法  官  陳卿和
正本係照原本作成。
如對本判決上訴，須於判決送達後20日內向本院提出上訴狀。
中　　華　　民　　國　　96　　年　　5　　 月　　29　　日
                                書記官  葉泰濃
附表
編號  票號      發票日     到期日         面額（新台幣）
一、  370777    未記載     95年3月10日    597,212元
二、  370780    未記載     95年3月10日    79,068元
